【裁判字號】    92,交上易,7
【裁判日期】    920515
【裁判案由】    過失致死等
【裁判全文】
臺灣高等法院花蓮分院刑事判決                      九十二年度交上易字第七號
    上訴人即被告  乙○○
右上訴人即被告因過失致死等案件，不服臺灣花蓮地方法院九十一年度交易字第九四
號中華民國九十一年十二月三十日第一審判決（起訴案號：臺灣花蓮地方法院檢察署
九十一年度偵字第一七二四、一七五九號），提起上訴，本院判決如左：
    主  文
原判決關於過失致人於死部分及定執行刑部分撤銷。
乙○○因過失致人於死，處有期徒刑捌月。
其餘上訴駁回。
第二項所宣告之刑與上訴駁回部分所宣告之刑，應執行有期徒刑拾月。
    事  實
一、乙○○明知飲用酒類或其他相類之物，不能安全駕駛動力交通工具者，不得駕駛
    動力交通工具，竟於民國（下同）九十一年六月二十四日下午五時許，在飲用過
    量酒類後（為警查獲後，經施以抽血檢驗，其酒精濃度為一百五十四ＭＧ／ＤＬ
    ，經換算結果，相當於吐氣所含酒精濃度零點七七ＭＧ／Ｌ）已達不能安全駕駛
    動力交通工具之酒醉狀態下，仍駕駛車牌號碼ＪＣＢ─九一五號機車，沿省道台
    一九三甲線樂德公路松浦段，由南往北方向行駛。於同日下午五時三十分許，行
    經同路九十七公里五百八十公尺處劃有分向限制線之雙向二車道路段時，原應注
    意車輛行駛時，駕駛人應遵守道路交通標線之指示在遵行車道內行駛，不得駛入
    對向車道，亦不得迴車；且汽車迴車前，應暫停並顯示左轉燈光或手勢，看清無
    來往車輛，始得迴轉。而依當時天候晴、日間自然光線、路面舖設柏油且乾燥並
    無缺陷、亦無障礙物、視距良好、路面標線清晰等情形，並無不能注意之情形；
    乙○○竟在尚為酒力所困，辨識力、注意力、反應力均不如常之狀態下，疏於注
    意該處交通標線為分向限制線及同向後方適有林忠孝騎乘車號ＨＧＵ─六三○機
    車行駛在後之狀況，貿然左轉橫越分向限制線駛入來車之車道內，欲進入花蓮縣
    立松浦國小側門，致林忠孝煞避不及；乙○○見狀雖圖閃躲，然因飲酒過量致判
    斷力、操控車輛之能力均劣於平時未飲酒時之狀況，終不及閃避，兩車相撞後，
    雙方均人車倒地。林忠孝因受重大撞擊而受有左肩部、右三角肌部、右足背部等
    多處擦傷併顱內出血之傷害，經送醫急救仍不治死亡。
二、案經被害人林忠孝之女丙○○告訴及由林忠孝之配偶甲○○訴由花蓮縣警察局玉
    里分局報告台灣花蓮地方法院檢察署檢察官偵查起訴。
    理  由
一、訊之上訴人即被告（以下簡稱被告）乙○○矢口否認有何公共危險及過失致死犯
    行，辯稱：我於駕車前雖有飲酒，但在左轉前，有注意左右來車，並未看見被害
    人林忠孝所騎乘之機車；是林忠孝來撞我，不是我撞他云云。然查：
（一）被告於案發後經施以抽血檢驗，其酒精濃度為一百五十四ＭＧ／ＤＬ，經換算
      結果，相當於吐氣所含酒精濃度零點七七ＭＧ／Ｌ，此有行政院國軍退除役官
      兵輔導委員會玉里榮民醫院急診檢驗申請報告單一份存卷可按。而依照交通部
      運輸研究所七十九年八月對駕駛人行為之研究（酒醉駕車對駕駛行為之分析研
      究）指出，吐氣每公升酒精含量零點二五ＭＧ等於血液中酒精濃度（BLood
      ALcohoL Concentration簡稱ＢＡＣ）百分之零點零五（亦即每100ＭＬ血液中
      含50ＭＧ酒精），而（１）ＢＡＣ到達百分之零點零三至零點零五時，對駕駛
      能力之影響為：多數駕駛人心境逐漸幻動不定、視覺與反應靈敏性減弱、對速
      度及距離的判斷力差。對心理行為之影響為：觀察力逐漸欠缺、心情漸趨輕鬆
   、自信心增加、多話、精神狀態處於陶醉感。（２）ＢＡＣ到達百分之零點零
      五至百分之零點零八時，對駕駛能力之影響為：反應遲純、駕駛能力受損、遲
      而不決或決而不行。對心理行為之影響為：情緒鬆弛、感情與行為趨向誇張、
      肌肉不協調、精神處於興奮狀態。（３）ＢＡＣ到達百分之零點零八至百分之
      零點一五時，對駕駛能力之影響為：判斷力嚴重受到影響、體能與精神協調受
      損、駕駛之體能困難增加。對心理行為之影響為：產生情緒異常現象、步伐不
      平穩、言語不清、反應惡劣、記憶及判斷力受損、精神處於錯亂狀態。（４）
      超過百分之零點五，對駕駛人能力之影響為：無法開車。對心理行為之影響為
      ：爛醉如泥、失去知覺可能致死、精神處於昏睡狀態。飲酒後吐氣零點五五Ｍ
      Ｇ／Ｌ相當於ＢＡＣ百分之零點一一；參酌上開說明，其判斷力、精神協調及
      駕駛體能、精神狀態等綜合判斷，已明顯達於不能安全駕駛程度。本件被告查
      獲時吐氣所含酒精成份既高達零點七七毫克，猶超過零點五五毫克甚多；另參
      酌證人即本案承辦警員李萬居、黃文義於原審結證稱：渠等去醫院為被告作筆
      錄時，被告講話有點遲鈍，酒味很濃等情（見原審九十一年十一月二十一日訊
      問筆錄）；堪認被告確有服用酒類，以致酒醉而不能安全駕駛動力交通工具而
      駕駛之事實甚明。
（二）另被害人林忠孝因本件車禍受有左肩部、右三角肌部、右足背部等多處擦傷併
      顱內出血之傷害，經送醫急救仍不治死亡，業經台灣花蓮地方法院檢察署檢察
      官督同法醫師相驗屬實，並製有勘驗筆錄、相驗屍體證明書、驗斷書各一份附
      卷可參。雖被告堅稱在左轉前有注意左右來車，已盡注意義務，係因現場有一
      個大轉彎，而被害人車速過快，才會煞避不及云云；然被告於警訊時供稱：「
      ．．．我騎機車沿台一九三線由南往北方向行駛，到松浦國小側門對面要左轉
      進入學校側門時，我減速後，看左、右來車，就在左側五公尺處，見到林忠孝
      騎機車同向行駛，當我機車騎到南下車道時，林忠孝就騎機車撞到我機車的左
      側而雙方倒地」、「（雙方車速為何？你於多少距離處發現對方機車？）我車
      速約二公里左右，對方約四十到五十公里左右。我左轉時左側五公尺處。」等
      語。雖進入案發現場所在路段前確有彎道，固據前揭證人即承辦警員黃文義證
      述在卷，但該處彎道死角距案發現場達九十八點五公尺之遙，此經原審諭請證
      人黃文義會同告訴人二人與被告至現場實地測量屬實，並有現場圖一份、現場
      照片六幀在卷可考；然以被告所供稱之雙方車速觀之，被告顯有充裕時間足以
      觀察後方有無來車。倘其於違規左轉前，已充分盡其注意義務，又何以甫行左
      轉即見被害人所駕機車已近在咫尺？足徵被告所辯伊已盡注意義務云云，係屬
      事後卸責之責，委無足採。
（三）另按駕駛人駕駛汽車，應遵守道路交通標誌、標線、號誌之指示；又汽車在雙
      向二車道行駛時，在劃有分向限制縣之路段，不得駛入來車之車道內，且不得
      迴車；又汽車迴車前，應暫停並顯示左轉燈光或手勢，看清無來往車輛，並注
      意行人通過，始得迴；再飲酒後其吐氣所含酒精成份超過每公升零點二五毫克
      以上者，不得駕車；道路交通安全規則第九十條、第九十七條第二款、第一百
      零六條第二款、第五款、第一百十四條第二款分別定有明文。而該規則所稱之
      汽車，包括機器腳踏車（即機車）在內，亦為同規則第三條第六款所明定，故
      被告騎乘機車自應注意遵守上述規定。本案發生車禍地點係屬劃有分向限制線
      之雙向二車道路段，有道路交通事故調查報告表一份、現場照片二十九幀附卷
      可稽，被告於警訊時既不諱言明知該處係屬劃有俗稱雙黃線之分向限制線路段
      。而依附卷之道路交通事故調查報告表所載，本件肇事時地為日間自然光線、
      天候晴、路面狀況無缺陷、道路無障礙物，顯見依當時路面之客觀外界情形，
      及被告當時所處之具體狀況，肇事時並無不能注意之情事；換言之，被告應有
      預見結果及迴避結果發生之可能性，乃被告竟於酒醉後仍驅車上路，且疏未注
      意遵守上揭交通規則，貿然駕車跨越分向限制線，復因飲酒過量致判斷力、操
      控車輛之能力均劣於平時未飲酒時之狀況，終不及閃避，致兩車相撞而肇事，
      並致被害人死亡，被告之行為顯有過失。經本院送請台灣省花東區車輛行車事
      故鑑定委員會鑑定結果，亦為相同認定，復有該會鑑定意見書在卷可佐。是被
      告之過失行為與被害人之死亡間，具有相當因果關係，甚為明灼。
（四）綜上所述，本件事證明確；被告犯行洵堪認定，應予依法論科。
二、核被告所為，係犯刑法第一百八十五條之三危險駕駛罪、第二百七十六條第一項
    過失致死罪。被告所犯前開二罪，犯罪構成要件不同，且一為故意犯，一為過失
    犯，罪名互殊，應予分論併罰。又被告酒醉駕車，因而致人死亡，應依道路交通
    管理處罰條例第八十六條第一項之規定，就過失致死部分，加重其刑。原審就被
    告危險駕駛罪部分，因依上開法律規定，並審酌被告飲酒後駕車，非但輕忽己身
    安全，且危害他人之生命財產安危甚大，判處有期徒刑二月，認事用法均無不合
    。被告上訴就此部分並未能提出其他有利之事證，僅否認犯罪，自無足取；其此
    部分上訴為無理由，應予駁回。另原審就被告過失致死罪部分，並未送請專門機
    構鑑定，率爾認定被害人林忠孝未注意車前狀況，而同有疏失（台灣省花東區車
    輛行車事故鑑定委員會鑑定結果，認林忠孝無肇事因素），自有未當。被告上訴
    指摘此部分原審量刑過重，雖無理由；然原判決此部分既有可議，本院自應就此
    部分連同定執行刑部分撤銷改判。爰審酌被告此部分犯罪之動機、方法、本件交
    通事故之發生原因、被告過失程度，及迄今尚未能與被害人家屬達成民事和解，
    與其犯後之態度等一切情狀，量處如主文第二項所示之刑。並就此部分所宣告之
    刑與上訴駁回部分所宣告之刑，依法定其應執行刑如主文第四項所示。
據上論斷，應依刑事訴訟法第三百六十八條、第三百六十九條第一項前段、第三百六
十四條、第二百九十九條第一項前段，刑法第二百七十六條第一項、第五十一條第五
款，道路交通管理處罰條例第八十六條第一項，罰金罰鍰提高標準條例第一條前段，
判決如主文。
本案經檢察官邱雲昌到庭執行職務。
中      華      民      國    九十二    年      五      月     十五     日
                              審判長法官  吳  鴻  章
                                    法官  黃  永  祥
                                    法官  林  德  盛
右正本證明與原本無異。
本件不得上訴。
                                  書記官  劉  夢  蕾
中      華      民      國    九十二    年      五      月     十五     日
附錄本判決論罪之法律條文：
刑法第二百七十六條：
因過失致人於死者，處二年以下有期徒刑、拘役或二千元以下罰金。
從事業務之人，因業務上之過失犯前項之罪者，處五年以下有期徒刑或拘役，得併科
三千元以下罰金。


司法院資訊處製作；財團法人民間司法改革基金會備份。
